臺灣高等法院刑事判決　　　　　　　　94年度上訴字第3453號
　上　訴　人
　即　被　告　甲○○
　指定辯護人　義務辯護律師李志雄
上列上訴人因違反槍砲彈藥刀械管制條例案件，不服臺灣板橋地
方法院94年度訴字第600號，中華民國94年9月22日第一審判決（
起訴案號：94年度核退偵字第24號），提起上訴，本院判決如下
：
    主  文
原判決撤銷。
甲○○未經許可，持有可發射子彈具有殺傷力之改造手槍，累犯
，處有期徒刑壹年肆月，併科罰金新臺幣貳萬元，罰金如易服勞
役以新臺幣玖佰元即銀元佰元折算壹日，扣案具有殺傷力仿FN
廠1910型半自動手槍之改造手槍壹支（槍枝管制編號0000000000
號，含彈匣壹個）、子彈成品貳顆、子彈半成品壹顆均沒收；又
未經許可，製造可發射子彈具有殺傷力之改造手槍，未遂，處有
期徒刑貳年拾月，併科罰金新臺幣柒萬元，罰金如易服勞役，以
新臺幣玖佰元即銀元佰元折算壹日，扣案之不具有殺傷力仿BE
RETTA廠84型半自動手槍製造之玩具手槍壹支（槍枝管制編號000
0000000號，含彈匣壹個）、槍管支、砂紙張均沒收。應執
行有期徒刑年拾月，併科罰金新台幣捌萬元，罰金如易服勞役
，以新臺幣玖佰元即銀元佰元折算壹日，扣案具有殺傷力仿FN
廠1910型半自動手槍之改造手槍壹支（槍枝管制編號0000000000
號，含彈匣壹個）、子彈成品貳顆、子彈半成品壹顆及不具有殺
傷力仿BERETTA廠84型半自動手槍製造之玩具手槍壹支（槍枝管
制編號0000000000號，含彈匣壹個）、槍管支、砂紙張均沒
收。
    事  實
一、甲○○前因違反肅清煙毒條例及麻醉藥品管理條例案件，分
    別經本院判處有期徒刑3年2月、5月，定執行刑3年4月，於
    85年5月31日執行完畢。甲○○於民國89年3月間，在桃園縣
    桃園市○○路附近，以新臺幣（下同）2萬元之代價向綽號
    「阿國」之姓名年籍不詳男子購買具有殺傷力仿FN廠1910型
    半自動手槍之改造手槍1支（槍枝管制編號0000000000號，
    含彈匣1個）、子彈成品3顆、子彈半成品2顆，即基於持有
    該等具有殺傷力之改造手槍、子彈之犯意，未經許可持有上
    開改造手槍（含彈匣1個）1支、子彈成品3顆、子彈半成品2
    顆，而放置在臺北縣三重市○○街315巷52號2樓住處。甲○
    ○復基製造具有殺傷力槍枝之故意，於91年間在臺北市西門
    町萬年大樓購買尚不具殺傷力之仿BERETTA廠84型半自動手
    槍製造之玩具手槍1支（槍枝管制編號為0000000000號，含
    彈匣1個）後，未經許可，即在臺北縣三重市○○街315巷52
    號2樓之住處，先將該玩具手槍之槍管拆除，之後將其以800
    元之代價向綽號「阿木」男子所買之槍管3支，以其所有砂
    紙加以磨銼，欲套用在前揭欠缺槍管仿BERETTA廠84型半自
    動手槍製造之玩具手槍，而著手製造可射發子彈具有殺傷力
    之改造槍枝，惟尚未製造完成具有殺傷力之槍枝，而未遂。
    嗣於93年10月31日11時50分許，在臺北縣三重市○○街315
    巷52號2樓之甲○○住處，為警查獲，並扣得具有殺傷力仿
    FN廠1910型半自動手槍之改造手槍1支（槍枝管制編號0000
    000000號號，含彈匣1個）、子彈成品3顆（其中1顆業經送
    驗後試射）、子彈半成品2顆（其中1顆業經送驗後試射），
    及甲○○所有供製造具有殺傷力槍枝犯行所用不具有殺傷力
    仿BERETTA廠84型半自動手槍製造之玩具手槍1支（槍枝管制
    編號0000000000號，含彈匣1個）、槍管3支、砂紙3張。
二、案經臺北縣政府警察局海山分局報請臺灣板橋地方法院檢察
    署檢察官偵查起訴。
    理  由
一、訊據上訴人即被告甲○○對其未經許可，於上開時、地持有
    具有殺傷力仿FN廠1910型半自動手槍之改造手槍1支（槍枝
    管制編號0000000000號，含彈匣1個）、子彈成品3顆、子彈
    半成品2顆之犯行坦承不諱，且亦供承於上開時、地購買不
    具殺傷力仿BERETTA廠84型半自動手槍製造之玩具手槍1支（
    槍枝管制編號為0000000000號），並在其住處將其向綽號「
    阿木」之男子所買之槍管3支，以砂紙加以磨銼等情，惟否
    認有何製造槍枝之犯行，辯稱：因伊跟伊之父母親作外燴之
    廚師，伊所購買之槍管3支係用來作為快速爐零件之一，當
    作是傳送瓦斯之鐵管，伊並沒有要改造槍枝云云。惟查：
  (一)被告上揭未經許可，持有具有殺傷力仿FN廠1910型半自動手
    槍之改造手槍1支、子彈成品3顆、子彈半成品2顆之事實，
    迭據被告於警詢、偵查、原審及本院審理時供認不諱，並有
    上開仿FN廠1910型半自動手槍之改造玩具手槍1支（槍枝管
    制編號0000000000號，含彈匣1個）、子彈成品3顆、子彈半
    成品2顆足資佐證；又上開槍、彈經送請內政部警政署刑事
    警察局鑑定結果，認上開槍枝（槍枝管制編號0000000000）
    ，係由仿FN廠1910型半自動手槍製造之金屬玩具手槍換裝土
    造金屬槍管而成之改造手槍，經檢視，滑套左後方部分斷裂
    ，惟不影響槍枝正常擊發功能，可擊發適用子彈，認具殺傷
    力，而上開子彈成品3顆，認均係由玩具金屬彈殼加裝直徑
    約8.8mm（採樣壹顆測量）金屬彈頭而成之改造子彈，經採
    樣壹顆試射，可擊發，認具殺傷力，另上開子彈半成品貳顆
    ，認均由玩具金屬彈殼加裝直徑分別約7.4和9.0mm金屬彈頭
    而成之改造子彈，經採樣壹顆試射，可擊發，認具殺傷力，
    此有內政部警政署刑事警察局93年12月1日刑鑑字第0930220
    600號槍彈鑑定書1紙附卷可稽，被告未經許可持有具有殺傷
    力之改造手槍、子彈之犯行，事證明確。
  (二)另查，上揭被告未經許可，製造具有殺傷力仿BERETTA廠84
    型半自動手槍製造之手槍而未遂之事實，業據被告於偵查時
    坦承不諱，復有扣案之仿BERETTA廠84型半自動手槍製造之
    玩具手槍1支（槍枝管制編號0000000000號，含彈匣1個）、
    槍管3支、砂紙3張足資佐證。而被告先於警詢時供稱：「（
    問：你有無利用扣案改造工具從事改造槍械及自製改造子彈
    ？）我只有通槍管、修改槍管。我不會裝填改造子彈。」等
    語（見94年度核退偵字第24號偵查卷第22頁），復於偵查時
    供稱：「（問：槍枝來源？）1支有槍管成品跟阿國買的，1
    支沒槍管的道具槍是西門町附近買的，3支槍管我跟朋友買
    的，是最近中永和跟阿木買的，1支約800元，我買來想試試
    ，能不能裝進去」、「（問：有無修改改造槍枝？）我有將
    買來槍管修過，我沒有修向阿國買的槍枝」、「（問：警方
    扣案彈簧、砂紙、挫刀、鑽頭是何用途？）我只用砂紙磨過
    槍管，其他東西是放在家裡」等語（均見94年度核退偵字第
    24號偵查卷第47頁）。另查被告於本院準備程序中亦供承扣
    案之槍枝之槍管係其拆下。另經訊問以為何買3支槍管，則
    答稱「因為之前我喝酒後，跟人吵架，朋友跟我說可以買來
    裝」等語（見本院94年11月9日準備程序筆錄）。再觀諸扣
    案仿BERETTA廠84型半自動手槍製造之玩具手槍1支（槍枝管
    制編號0000000000號）經送鑑定結果，確實欠缺槍管，亦有
    內政部警政署刑事警察局93年12月1日刑鑑字第0930220600
    號槍彈鑑定書及所附槍枝照片附卷可稽（見94年度核退偵字
    第24號偵查卷第33頁至第35頁），參以扣案之槍管3支，其
    中2支槍管均有磨銼痕跡之事實，有內政部警政署刑事警察
    局94年7月7日刑鑑字第0940088039號函附於原審卷可憑，並
    經原審及本院當庭勘驗無訛（見原審及本院審判筆錄），被
    告於原審、本院審理時亦供承其確有以砂紙磨銼扣案槍管之
    情，俱證被告上開自白其拆除原有之槍管，而以砂紙磨銼槍
    管，以嘗試套用於欠缺槍管之玩具手槍乙節，與事實相符，
    足認被告確係基於製造具有殺傷力槍枝之故意，先拆除所有
    之玩具手槍槍管，而後以砂紙磨銼其向綽號「阿木」男子所
    購之槍管，並欲套用於其所購買之欠缺槍管仿BERETTA廠84
    型半自動手槍製造之玩具手槍上，其業已著手製造具有殺傷
    力槍枝之行為而未遂，被告於原審及本院審理時翻異前供，
    辯稱：扣案之槍管三支係用來作為快速爐零件之一，當作是
    傳送瓦斯之鐵管，伊並沒有要改造槍枝，以砂紙磨銼只是除
    銹云云，顯均係事後圖卸刑責之詞，不足採信。辯護人以被
    告並無製造槍枝之犯意，亦未著手製作之行為云云，亦無足
    採。
  (三)綜上，本件事證明確，被告犯行洵堪認定，應予依法論處。
二、查被告甲○○行為後，槍砲彈藥刀械管制條例業經總統於94
    年1月26日以華總一義字第09400010101號令公布修正條文，
    並於同年月28日生效施行。關於未經許可製造、持有其他可
    發射金屬或子彈具有殺傷力各式槍砲之犯罪行為，修正前槍
    砲彈藥刀械管制條例原規定於第11條第1項、第4項，其法定
    刑分別為「5年以上有期徒刑，併科新臺幣1千萬元以下罰金
    」、「1年以上7年以下有期徒刑，併科新臺幣7百萬元以下
    罰金」；修正後槍砲彈藥刀械管制條例將之移置於第8條第1
    項、第4項規範處罰，其法定刑分別為「無期徒刑或5年以上
    有期徒刑，併科新臺幣1千萬以下罰金」、「3年以上10年以
    下有期徒刑，併科新臺幣7百萬元以下罰金」，經比較新、
    舊法結果，以舊法規定較有利於被告，依刑法第2條第1項但
    書規定，應適用最有利於行為人之法律即修正前槍砲彈藥刀
    械管制條例第11條第1項、第4項規定處斷。其持有可發射子
    彈具有殺傷力之改造玩具手槍及具有殺傷力之子彈行為，係
    犯修正前槍砲彈藥刀械管制條例第11條第4項之未經許可持
    有可發射子彈具有殺傷力之改造玩具手槍罪、同條例第12條
    第4項之未經許可持有子彈罪。被告於同一時地，同時持有
    前開具有殺傷力之改造玩具手槍、子彈，係以一行為而觸犯
    持有可發射子彈具有殺傷力之改造玩具手槍罪及持有子彈罪
    二罪名，為想像競合犯，應依刑法第55條規定論以較重之未
    經許可持有可發射子彈具有殺傷力之改造玩具手槍罪。被告
    前因犯肅清煙毒條例及麻醉藥品管理條例案件，分別經本院
    判處有期徒刑3年2月、5月，定執行刑3年4月，於85年5月31
    日執行完畢，有本院被告前案紀錄表附卷可查，其前開持有
    可發射子彈具有殺傷力之改造玩具手槍及持有子彈之犯行，
    係在執行完畢後5年內再犯，應依累犯之規定，加重其刑。
    按改造玩具槍枝使具殺傷力，因具創設性，即屬「製造」，
    核被告甲○○改造上開玩具手槍未遂之行為，係犯修正前槍
    砲彈藥刀械管制條例第11條第5項、第1項之未經許可製造可
    發射子彈具有殺傷力之改造玩具手槍未遂罪；被告雖已著手
    製造具有殺傷力改造玩具手槍行為之實施，惟未完成，為未
    遂犯，爰依刑法第26條前段之規定，按既遂犯之刑度減輕其
    刑。被告所犯製造可發射子彈具有殺傷力之改造玩具手槍未
    遂罪，及持有可發射子彈具有殺傷力之改造玩具手槍罪間，
    犯意各別、構成要件互異，應予分論併罰。
三、原審固非無見。惟原判決對被告所犯持有可發射子彈具有殺
    傷力之改造手槍及子彈罪，未論以累犯，已有未合。而被告
    所犯製造可發射子彈具有殺傷力之改造手槍未遂罪，其所購
    買不具殺傷力之玩具手槍，本即有槍管，係被告購買後為改
    造而予以拆除，原判決認被告購買時即無槍管，核與事實不
    符，亦有違誤。被告上訴否認製造槍枝，固無足採，惟原判
    決既有可議，自應由本院撤銷改判。爰審酌被告改造具有殺
    傷力之手槍未遂之行為，及持有具有殺傷力改造手槍、子彈
    之犯行，危害社會治安甚鉅，情節重大，兼衡被告之素行、
    犯罪動機、目的、手段、對持有槍、彈犯行坦承不諱及所犯
    持有改造手槍罪部分，依累犯加重等一切情狀，分別量處如
    主文所示之刑，並定其應執行之刑，罰金刑部分並諭知罰金
    易服勞役之折算標準。扣案之具有殺傷力仿FN廠1910型半自
    動手槍之改造手槍1支（槍枝管制編號0000000000號，含彈
    匣1個）、子彈成品2顆、子彈半成品1顆，係屬違禁物，應
    依刑法第38條第1項第1款之規定宣告沒收。另扣案不具有殺
    傷力仿BERETTA廠84型半自動手槍製造之玩具手槍1支（槍枝
    管制編0000000000號，含彈匣1個）、槍管3支，係被告所購
    得，扣案之砂紙3張係被告所有等情，已據被告供承在卷，
    係被告所有供製造具有殺傷力槍枝犯行所用之物，均依刑法
    第38條第1項第2款之規定宣告沒收。另扣案具有殺傷力之子
    彈成品1顆、子彈半成品1顆，送驗後經試射，已不具殺傷力
    ，爰不予宣告沒收。又扣案之不具殺傷力子彈成品6顆、子
    彈半成品64顆、彈殼14顆、彈簧1條、鑽頭12支、銼刀2支、
    水平量尺1支，既非違禁物，亦無證據證明係被告所有供犯
    罪所用或所得之物，亦不予宣告沒收，併此敘明。
據上論斷，應依刑事訴訟法第369條第1項前段、第370條但書、
第364條、第299條第1項前段，修正前槍砲彈藥刀械管制條例第
11 條第5項、第1項、第4項、第12條第4項，刑法第11條前段、
第2條第1項但書、第26條前段、第55條、第47條、第51條第5款
、第7款、第42條第2項、第38條第1項第1款、第2款，罰金罰鍰
提高標準條例第2條，現行法規所定貨幣單位折算新臺幣條例第2
條，判決如主文。
本案經檢察官蔡薰慧到庭執行職務。
中　　華　　民　　國　　94　　年　　12　　月　　27　　日
　　　　　　　　　刑事第十五庭審判長法　官  蔡永昌
　　　　　　　　　　　　　　　　　  法　官  陳榮和
　　　　　　　　　　　　　　　　　  法　官  蔡國在
以上正本證明與原本無異。
如不服本判決，應於收受送達後十日內向本院提出上訴書狀，其
未敘述上訴之理由者並得於提起上訴後十日內向本院補提理由書
（均須按他造當事人之人數附繕本）。
                                    書記官  耿鳳君
中　　華　　民　　國　　94　　年　　12　　月　　28　　日
附錄本案論罪科刑法條全文：
修正前槍砲彈藥刀械管制條例第11條
未經許可，製造、販賣或運輸第4條第1項第1款所稱其他可發射
金屬或子彈具有殺傷力之各式槍砲者，處5年以上有期徒刑，併
科新臺幣1千萬元以下罰金。
未經許可，轉讓、出租或出借前項所列槍砲者，處3年以上10年
以下有期徒刑，併科新臺幣7百萬元以下罰金。
意圖供自己或他人犯罪之用，而犯前2項之罪者，處無期徒刑或
7年以上有期徒刑，併科新臺幣1千萬元以下罰金。
未經許可，持有、寄藏或意圖販賣而陳列第1項所列槍砲者，處1
年以上7年以下有期徒刑，併科新臺幣7百萬元以下罰金。
第1項至第3項之未遂犯罰之。
槍砲彈藥刀械管制條例第12條
未經許可，製造、販賣或運輸子彈者，處1年以上7年以下有期徒
刑，併科新台幣5百萬元以下罰金。
未經許可，轉讓、出租或出借子彈者，處6月以上5年以下有期徒
刑，併科新台幣3百萬元以下罰金。
意圖供自己或他人犯罪之用，而犯前2項之罪者，處3年以上10年
以下有期徒刑，併科新台幣7百萬元以下罰金。
未經許可，持有、寄藏或意圖販賣而陳列子彈者，處5年以下有
期徒刑，併科新台幣3百萬元以下罰金。
第1項至第3項之未遂犯罰之。
